---
title: "Assignment_2"
author: "Daniel Soto"
date: "3/2/2022"
output: 
  html_document:
    collapsed: FALSE
    theme: cosmo
    toc: yes
    toc_float: yes
    toc_depth: 3
    df_print: paged
editor_options: 
  chunk_output_type: console
---

```{r setup, include=FALSE}
knitr::opts_chunk$set(echo = TRUE,
                      warning = FALSE,
                      messEDAD = FALSE)
```

## Antecedentes

### Instalación de paquetes necesarios

```{r library}
# For importing data an data cleaning
library(haven)
library(rio)
library(tidyverse)
# For manipulating labels
library(sjPlot)
library(sjlabelled)
```

### Cargando la data


```{r joining data}
pob_pen_raw <- read_sav("https://github.com/DanielSotoHurtado/Censo_Nacional_Penitenciario/raw/main/_data/pob_pen_sel.sav", encoding = "UTF-8")
```

* Seleccionamos las variables con las que trabajaremos

```{r}
selected_var <- c('ID_CARATULA', 'DD', 'EST_PENIT', 'GENERO', 'EDAD', 'NACIONALIDAD', 'DELITO_GENERICO',
                    'DELITO_ESPECIFICO', 'P104_1',
                    'P119_1', 'P119_2', 'P119_3', 'P119_4', 'P119_5', 'P119_6',
                    'P109_1','P109_2', 'P126', 'P127', 'P128', 'P129',
                    'P133', 'P135', 'P136',
                    'P216'
                    )
```

* Creamos la base `pob_pen_sel`

```{r select variables}
pob_pen_sel <- pob_pen_raw |>
  select(all_of(selected_var))
```

### Limpieza de la base de datos


+ En primer lugar, reemplazamos los valores de la variable con las etiquetas de los mismos para nuestras `selected_var`. Guardamos el resultado en el objeto `sel_clean`

```{r}
sel_clean <- pob_pen_sel  |> 
  mutate(across(.cols = all_of(selected_var),
                .fns = ~ as_label(.x)),
         across(.cols = selected_var,
                .fns = ~ str_replace_all(.x, "\\?", "" )),
         across(.cols = where(is.character) & !c(EDAD),
                .fns = as.factor))
```

+ Ahora, dicotomizamos las variables 

```{r}
sel_clean <- sel_clean |> 
  mutate(across(.cols = c(P119_1:P119_6,P109_1, P109_2, P127, P128, P129),
                .fns = ~ str_detect(.x, "Sí"),
                .names = "si_{.col}")) |> 
  mutate(si_P126 = 
           fct_collapse(P126, 
                        'Sí' = c('Sí, a veces', 'Sí, siempre'),
                        'No' = c('No','No contesta' )),
         si_P126 = str_detect(P126, "Sí"))
```

+ Recategorizamos `EDAD` y EDUCACIÓN `P104_1`

```{r}
sel_clean <- sel_clean |> 
  mutate(grupo_edad = case_when(
    between(EDAD,60,69) ~ "60-69",
    between(EDAD,50,59) ~ "50-59",
    between(EDAD,40,49) ~ "40-49",
    between(EDAD,30,39) ~ "30-39",
    between(EDAD,18,29) ~ "18-29",
    TRUE ~ "70 a más")) |> 
  mutate(grupo_P104_1 = fct_collapse(
    P104_1, 
    Primaria = c('Sin nivel', 'Educación inicial', 'Primaria incompleta', 'Primaria completa'),
    Secundaria = c('Secundaria incompleta', 'Secundaria completa'),
    Superior = c('Superior no universitaria incompleta','Superior no universitaria completa', 'Superior universitaria incompleta', 'Superior universitaria completa')
    
                               
  ))
```

+ Creamos variable dicotómica pertenencia a FFAA, PNP, etc.

```{r}
sel_clean <- sel_clean |> 
  mutate(si_IIAA = si_P119_1+si_P119_2+si_P119_3+
           si_P119_4+si_P119_5+si_P119_6) |> 
  mutate(si_IIAA = if_else(si_IIAA>1, 1, 0))
   
```

```{r}
#haven::write_sav(sel_clean, "sel_clean.sav")
```


```{r}
#sjPlot::view_df(pob_pen_raw)
#sjPlot::view_df(sel_clean)

```


## Análisis Exploratorio

### Escribiendo una función para las variables seleccionadas

```{r, include=FALSE}
eda <- function(data, group_col){
  
  data |> 
    group_by({{group_col}}) |> 
    summarize(count = n()) |> 
    mutate(percent = round((count / sum(count)) * 100, digits = 2)) |> 
    arrange(desc(count)) |> 
    drop_na()

}

```


### P109_1. ¿Consumía drogas antes de ingresar al penal?

  
```{r}
sel_clean |> 
  filter(EST_PENIT %in% c("E.P. de Lurigancho")) |> 
  group_by(EST_PENIT) |> 
  count(P109_1, sort = T) |>
  mutate(pct = n/sum(n)*100)

```
  
### si_P109_1. Porcentaje de personas que **Sí** consumían droga antes de ingresar al penal
  
```{r}
# porcentaje de personas que consumían drogas antes de ingresar al penal
sel_clean |> 
  #filter(EST_PENIT %in% c("E.P. de Lurigancho")) |> 
  group_by(EST_PENIT) |> 
  count(si_P109_1, sort = T) |>
  mutate(pct = n/sum(n)*100) |> 
  filter(si_P109_1 == TRUE) |> 
  select(-si_P109_1)


```


#### si_P109_2. Porcentaje de personas que **Sí** bebían alcohol antes de ingresar al penal

```{r}

sel_clean |> 
  #filter(EST_PENIT %in% c("E.P. de Trujillo")) |> 
  group_by(EST_PENIT) |> 
  count(si_P109_2, sort = T) |>
  mutate(pct = n/sum(n)*100) |> 
  filter(si_P109_2 == TRUE) |> 
  select(-si_P109_2)
```

### P126. ¿Sus padres o cuidadores le pegaban cuando era niño?

```{r}
sel_clean |> 
  filter(EST_PENIT %in% c("E.P. de Trujillo")) |> 
  group_by(EST_PENIT) |> 
  count(si_P126, sort = T) |>
  mutate(pct = n/sum(n)*100)

```

### si_P126. Sus padres o cuidadores **Sí** le pegaban cuando era niño

```{r}
sel_clean |> 
  #filter(EST_PENIT %in% c("E.P. de Trujillo")) |> 
  group_by(EST_PENIT) |> 
  count(si_P126, sort = T) |>
  mutate(pct = n/sum(n)*100)|> 
  filter(si_P126 == TRUE) |> 
  select(-si_P126)
```


### si_P127. Sus padres o cuidadores **Sí** tomaban alcohol cuando era niño

```{r}
sel_clean |> 
  #filter(EST_PENIT %in% c("E.P. de Trujillo")) |> 
  group_by(EST_PENIT) |> 
  count(si_P127, sort = T) |>
  mutate(pct = n/sum(n)*100) |> 
  filter(si_P127 == TRUE) |> 
  select(-si_P127)
```


### si_P128. Sus padres o cuidadores **Sí** consumían drogas cuando era niño
```{r}
sel_clean |> 
  #filter(EST_PENIT %in% c("E.P. de Trujillo")) |> 
  group_by(EST_PENIT) |> 
  count(si_P128, sort = T) |>
  mutate(pct = n/sum(n)*100) |> 
  filter(si_P128 == TRUE) |> 
  select(-si_P128)
```


### si_P129. Su madre **Sí** sufrió violencia física por parte de su pareja
  
```{r}
sel_clean |> 
  filter(EST_PENIT %in% c("E.P. de Trujillo")) |> 
  group_by(EST_PENIT) |> 
  count(si_P129, sort = T) |>
  mutate(pct = n/sum(n)*100) |> 
  filter(si_P129 == TRUE) |> 
  select(-si_P129)
```

### 5 principales delitos por penal

```{r}
sel_clean |> 
  filter(EST_PENIT %in% c("E.P. de Trujillo")) |>
  group_by(EST_PENIT) |> 
  count(EST_PENIT, DELITO_ESPECIFICO, sort = T) |> 
  mutate(pct = n/sum(n)*100) |> 
  top_n(10,n ) |> 
  ggplot(aes(fct_reorder(DELITO_ESPECIFICO,n), n)) +
  geom_col() +
  coord_flip() +
  theme_classic()

```


### Gráfico estado jurídico por grupo de edad

```{r}
sel_clean |> 
  #filter(EST_PENIT %in% c("E.P. de Lurigancho")) |> 
  group_by(grupo_edad) |> 
  count(grupo_edad, P216) |> 
  mutate(pct = n/sum(n)*100) |> 
  ggplot(aes(grupo_edad, pct, fill= P216)) +
  geom_col(position = "fill") +
  coord_flip()
  #theme(legend.position = "none")
```




